臺灣高等法院臺南分院刑事判決
110年度交上易字第68號
上  訴  人  臺灣臺南地方檢察署檢察官
被      告  古博豐（原名古博漢）




上列上訴人因被告過失傷害案件，不服臺灣臺南地方法院109年
度交易字第738號中華民國109年11月26日第一審判決（起訴案號
：臺灣臺南地方檢察署108年度偵字第13593號），提起上訴，本
院判決如下：
    主  文
上訴駁回。
甲○○緩刑貳年，並應依如附件調解筆錄所示方式向丙○○、乙○○給
付損害賠償。
    事  實
一、甲○○於民國108年6月11日21時15分，駕駛車牌號碼0000-00
    號自小客車（下稱A車）沿國道3號公路由北往南方向行駛，
    途經該公路362.6公里處，時值夜間，該路段無照明，且路
    面濕潤，本應謹慎小心駕駛，隨時採取必要之安全措施，而
    依該路段為直路、柏油路面、無缺陷、無障礙物、視距良好
    之情況下，客觀上並無不能注意之情形，竟疏未注意不慎失
    控擦撞內側護欄，致A車翻覆橫停占用內側車道（下稱第一
    次肇事）。甲○○在肇事後，本應注意在無法將A車駛離車道
    之情況下，必然會妨礙交通，影響後方來車，應立即於車輛
    後方100公尺以上之安全距離處擺放車輛故障標誌，或採取
    其他完善的警示措施，供作警示後方來車以避免發生危險，
    而依當時客觀情形並無不能為任何警示之注意情事，竟疏未
    注意及此，適丙○○駕駛車牌號碼0000-00號自小客車（下稱C
    車）搭載乙○○，沿上開公路內側車道同向駛經該路段時，未
    注意車前狀況，致閃避不及而碰撞翻覆之A車，並在碰撞A車
    後向右閃避時，再碰撞同向行駛在其右側中線車道上由劉錦
    城所駕駛車牌號碼000-0000號自小客車（下稱D車）左後車
    尾處（下稱第二次肇事），丙○○之C車於碰撞肇事後煞停在
    路肩與外側車道間，劉錦城之D車受撞後則逆向煞停在路肩
    。丙○○並因此受有顏面多處鈍傷、撕裂傷合併鼻淚管斷裂、
    鼻骨骨折、左側第三肋骨閉鎖性骨折、腦震盪、左眼眼球破
    裂、左眼前房出血、左眼玻璃體出血及右眼青光眼之重傷，
    乙○○則因此受有左眶底骨折併鼻竇積血、左腓骨骨折、頭部
    挫傷、左外踝骨折及左膝擦傷之傷害。甲○○於肇事後留在現
    場，在未被有偵查犯罪職權之機關或公務員發覺前，向據報
    前來處理之員警，當場承認為肇事人，並接受裁判。
二、案經丙○○及乙○○訴由內政部警政署國道公路警察局第八公路
    警察大隊移送臺灣臺南地方檢察署檢察官偵查起訴。
    理  由
一、證據能力
    按被告以外之人於審判外之言詞或書面陳述，除法律有規定
    者外，不得作為證據；被告以外之人於審判外之陳述，雖不
    符合刑事訴訟法第159條之1至第159條之4之規定，而經當事
    人於審判程序同意作為證據，法院審酌該言詞陳述或書面陳
    述作成時之情況，認為適當者，亦得為證據。當事人、代理
    人或辯護人於法院調查證據時，知有上開不得為證據之情形
    ，而未於言詞辯論終結前聲明異議者，視為有前項之同意，
    刑事訴訟法第159條第1項及第159條之5分別定有明文。本判
    決以下所引用被告以外之人於審判外之言詞或書面供述證據
    ，業經檢察官、被告於本院準備程序時均表示同意列為本案
    證據（本院卷第55頁）。本院審酌該等證據作成時之情狀，
    並無違法或不當等情形，認為以之作為本案之證據亦屬適當
    ，且為證明本案犯罪事實所必要，依刑事訴訟法第159條之5
    規定，自有證據能力。至其餘非供述證據，亦經檢察官、被
    告於本院準備程序時明示同意列為本案證據，且無證據證明
    係公務員違背法定程序所取得，亦無顯有不可信之情況，復
    經本院於審理期日逐一提示而為合法調查，與本案待證事實
    間具相當關聯性，自得據為裁判基礎。
二、認定犯罪事實所憑之證據及理由
　㈠訊之被告甲○○對於上揭事實，於偵查及原審審理時均為認罪
    之供述，坦承有疏失，並於警詢、偵查中供述：原行駛在中
    線車道，因路面是濕的，A車打滑失控撞擊內側護欄，翻覆
    在內側車道，我立即爬出車外，並將同車之黃淑萍拉出，約
    2分鐘後，告訴人丙○○駕駛的C車就直接追撞A車後車尾，然
    後C車向右偏移，撞到劉錦城駕駛的D車，幾分鐘後潘祖欣駕
    駛的E車又追撞A車後車尾。肇事後有報警，要拿三角立牌故
    障標誌，但拿不出來，當時站在內側護欄分隔島上，有用手
    機燈光警示等語（警卷第9頁，偵卷第15頁），於原審供述
    ：翻車後拉我同事（指黃淑萍）出來，請我同事撥打110，
    我同事也有用手機警示，要拿三腳架時已經來不及，告訴人
    丙○○的車已經撞上來等語（原審卷第50頁）。
　㈡經查，被告駕駛A車（搭載黃淑萍）行經前述時、地，不慎失
    控擦撞內側護欄翻覆橫停占用內側車道，部分車體零件散落
    周圍，被告與同車之黃淑萍均即時離開A車，停留在內側護
    欄分隔島上。適告訴人丙○○駕駛C車（搭載配偶即告訴人乙○○）同向行駛於內側車道，行經該肇事路段不及閃避而與A車
    發生碰撞，並在碰撞後向右閃避之故，再碰撞同向行駛在其
    右側中線車道上由劉錦城駕駛之D車左後車尾，告訴人丙○○
    駕駛之C車在碰撞肇事後煞停在路肩與外側車道間，劉錦城
    之D車受撞後則逆向煞停在路肩。其後潘祖欣駕駛E車同向行
    駛於內側車道，行至上開肇事路段時，雖因發現路面上的A
    車散落物而減速，仍不及閃避而與A車發生碰撞（身體未受
    傷害）。另利嘉昇駕駛F車行駛於北上對向車道，行經肇事
    路段時，所駕駛之F車因碾壓到A車之散落物而受損，亦煞停
    在肇事現場（身體未受傷害）等情，已據被告供述如前，並
    經證人即告訴人丙○○、證人黃淑萍、乙○○、劉錦城、潘祖欣
    、利嘉昇於警詢、偵查中分別證述明確，證人黃淑萍供述：
    肇事當時乘坐A車副駕駛座，因第一次肇事致臉部、右手、
    左腳均有受傷，不要提出告訴等語（警卷第98頁，偵卷第42
    頁），證人劉錦城供述：身體有稍微擦傷，但不提出傷害告
    訴等語（偵卷第38頁），復有道路交通事故現場圖、道路交
    通事故調查表(一)、(二)、現場照片（含內側護欄車體擦痕
    、各車車損與車體碎片）及劉錦城所駕駛D車之行車影像紀
    錄器影像擷取畫面在卷可資佐證（警卷第33至52頁、第69、
    73、75、76頁），以上事實首堪認定。
　㈢被告過失行為之判斷
　⒈第一次肇事
　⑴按汽車行駛時，駕駛人應注意車前狀況，並隨時採取必要之
    安全措施，道路交通安全規則第94條第3項定有明文。
　⑵經查，肇事當時為夜間，該路段無照明，路面濕潤，汽車駕
    駛人本應小心謹慎駕駛，提高警覺，隨時採取必要之安全措
    施，而參照卷附道路交通事故現場圖、道路交通事故調查表
    (一)、(二)及現場照片所示，肇事路段為直路，天候晴，柏
    油路面、無缺陷、無障礙物，視距良好，客觀上並無不能注
    意情事，被告行經肇事路段，應注意能注意而疏未注意，未
    提高警覺並隨時採取必要之安全措施，致所駕駛之A車失控
    打滑撞擊內側護欄而翻覆橫停占用內側車道，部分車體零件
    散落周圍，妨礙交通，是其就第一次肇事顯然違反前揭注意
    義務，應負完全過失責任至明。
　⒉第二次肇事
　⑴因自己行為致有發生犯罪結果之危險者，負防止其發生之義
    務，刑法第15條第2項定有明文。被告就其駕駛A車不慎自撞
    內側護欄，致A車翻覆橫停占用內側車道，造成往來其他車
    輛之危險，基於被告駕駛動力交通工具為危險源之開啟與支
    配者，法律上科予其應負防止發生一定結果之注意義務，此
    乃危險前行為所產生之防果義務，而有類同於刑法第15條第
    2項之保證人地位。　　　　　　
　⑵「汽車在行駛途中，因機件故障或其他緊急情況無法繼續行
    駛時，應滑離車道，在路肩上停車待援。滑離車道時，應先
    顯示方向燈逐漸減速駛進路肩，車身或所載貨物突出部分，
    須全部離開車道。待援期間除顯示危險警告燈外，並在故障
    車輛後方50公尺至100公尺處設置車輛故障標誌警示之。」
    、「前項情形汽車無法滑離車道時，除顯示危險警告燈外，
    應在故障車輛後方100公尺以上處設置車輛故障標誌，同時
    應即通知該管公路管理機關或警察機關協助處理。」，高速
    公路及快速公路交通管制規則第15條第1項、第2項定有明文
    。是汽車在高速公路行駛途中，因緊急情況無法繼續行駛，
    亦無法滑離車道時，除通知公路管理機關或警察機關協助處
    理外，應顯示危險警告燈，及在故障車輛後方100公尺以上
    處設置車輛故障標誌，或以其他任何警示措施，供作警示後
    方來車，以避免發生危險，此為汽車駕駛人行駛於高速公路
    遇車輛無法繼續行駛時應踐行之作為義務，被告考領有普通
    小客車駕駛執照，有公路監理電子閘門證號查詢汽車駕駛紀
    錄在卷足參（原審卷第45頁），對此自難諉為不知。被告因
    自撞內側護欄導致A車翻覆嚴重受損橫停占用內側車道，被
    告無法自行將A車移置於道路之外，其除維護自己與乘客黃
    淑萍之安全外，因時值夜間，該路段又無路燈，必定會造成
    後方來車的危險，法律上自負有防止此項危險進一步發生實
    害之義務，此即前揭高速公路及快速公路交通管制規則第15
    條第2項課予汽車駕駛人對於後方來車設置警示措施之作為
    義務。而依卷附現場照片及本院勘驗D車行車影像紀錄器結
    果（本院卷第100頁），肇事A車後方不僅沒有設置車輛故障
    標誌，亦未見A車有開啟危險警示燈，亦無其他任何足以警
    示後方來車之警示措施，被告顯未踐行前揭法律課予之警示
    作為義務。
　⑶被告雖供述：第一次肇事後，有要拿三角立牌，但沒辦法拿
    ，拿不出來，有用手機開啟手電筒做警示等語，證人黃淑萍
    亦證稱：有用手機手電筒做警示等語。惟經本院勘驗證人劉
    錦城駕駛之D車行車影像紀錄器，肇事時間為夜間，肇事路
    段沒有路燈，劉錦城駕駛之D車自21時13分59秒至21時14分3
    3秒一直行駛於中線車道，左側內線車道未見其他車輛，至2
    1時14分34秒告訴人丙○○駕駛之C車出現在畫面左側內側車道
    ，行駛在D車左前方，21時16分40秒左側畫面出現翻覆橫停
    在內側車道之A車，告訴人丙○○之C車下一秒即撞擊A車，證
    人劉錦城之D車旋即失控轉成朝北（逆向）的方向，而在第
    二次肇事前，畫面中未見內側車道或分隔島處有手機手電筒
    揮動的光點，翻覆的A車亦無顯示故障警示燈號，有本院勘
    驗筆錄暨截圖畫面可參（本院卷第100、103、105頁），證
    人丙○○、劉錦城、潘祖欣亦均證稱：未見A車有警告標誌或
    燈光等情（告訴人丙○○部分：警卷第17頁，偵卷第16頁；證
    人劉錦城部分：偵卷第38至39頁；證人潘祖欣部分：警卷第
    91頁，偵卷第57頁），可見被告在第一次肇事後有前述未踐
    行警示措施之作為義務的違反，迨告訴人丙○○駕駛之C車行
    至該處，不及閃避追撞肇事，堪認被告就第二次肇事顯有過
    失至明。
　⒊本件交通事故，經檢察官送請臺南市車輛行車事故鑑定委員
    會鑑定，並送覆議，就第一次肇事，均認定「甲○○駕駛自小
    客車，不明原因失控撞擊內側護欄，為肇事原因。」，就第
    二次肇事，亦均認定「甲○○駕駛自小客車，夜間事故車輛橫
    於路面，妨礙交通，警示措施未完善，為肇事原因。」、「
    丙○○駕駛自小客車，未注意車前狀況，同為肇事原因。」，
    有鑑定意見書及覆議意見書在卷足參（偵卷第65至70頁、第
    103至108頁）。是被告就第一次肇事與第二次肇事，有前揭
    注意義務之疏懈及作為義務之違反，自有過失至明。又告訴
    人丙○○駕駛C車，行經肇事路段內側車道，依前述本院勘驗
    證人劉錦城D車行車影像紀錄器結果，告訴人丙○○之D車至21
    時14分34秒時始出現在畫面左側之內側車道，至第二次肇事
    前始終行駛在D車左前方內側車道上，其間數度拉開與D車的
    距離，可見車速較D車為快，參以其後駕駛E車亦追撞A車之
    證人潘祖欣於警詢、偵查中證述：行至肇事地點，因內線車
    道上有散落物，即踩煞車降速，發現危險時距A車僅約5公尺
    左右，仍撞上A車，身體無明顯外傷等語（警卷第91頁），
    則E車亦因追撞A車造成車損，但駕駛人潘祖欣因有減速而未
    致生身體傷害，據此，可見告訴人丙○○駕駛C車夜間行經無
    照明路段，有未踐行減速慢行，注意車前狀況，隨時採取必
    要安全措施之注意義務，前引臺南市車輛行車事故鑑定委員
    會鑑定意見及覆議意見亦均同此認定，然被告就第一、二次
    肇事之過失責任，並不因告訴人丙○○就第二次肇事同有肇事
    原因而得以解免，附此敘明。
　㈣告訴人丙○○、乙○○因本件交通事故受有前揭身體傷害，業據
    提出○○醫院診斷證明書7份（警卷第21、31頁，偵卷第17至2
    5頁），其中告訴人丙○○所受左眼眼球破裂之傷害，已據○○
    醫院以109年7月2日○○醫院字第10901157號函查覆「病人丙○○因左眼眼球破裂，導致左眼失明且視力無法回復，應符合
    刑法第10條第4項所稱第1點『毀敗一目之視能』之『重傷害』程
    度」（偵卷第143頁），則告訴人2人所受普通傷害、重傷結
    果，與被告第一次肇事注意義務之疏懈及第二次肇事作為義
    務之違反等過失行為間，自具有相當因果關係。
　㈤綜上，本案事證明確，被告過失犯行堪以認定，應依法論罪
    科刑。
三、論罪科刑
　㈠核被告所為，係犯刑法第284條後段之過失傷害致人重傷罪（
    告訴人丙○○部分）、刑法第284條前段之過失傷害罪（告訴
    人乙○○部分）。被告以一過失行為，同時侵害告訴人丙○○及
    乙○○之身體法益，係一行為而觸犯數罪名，為想像競合犯，
    依刑法第55條規定，應從一重之過失致重傷罪處斷。又檢察
    官就犯罪事實一部起訴者，其效力及於全部，刑事訴訟法第
    267條定有明文，檢察官於起訴書雖未論及被告就第一次肇
    事違反注意義務之事實，然被告第一次肇事違反注意義務乃
    本案危險源之開端，為本案過失行為之一部，與起訴事實所
    載第二次肇事違反警示措施之作為義務，具有實質上一罪關
    係，基於起訴不可分及審判不可分之原則，應為起訴效力所
    及，本院自得併予審理。
　㈡被告肇事後留在現場，在未被有偵查犯罪職權之機關或公務
    員發覺前，向據報前來處理之員警，當場承認為肇事人，並
    接受裁判，有國道公路警察局第八公路警察大隊善化分隊道
    路交通事故肇事人自首情形紀錄表在卷可按（警卷第99頁）
    ，符合自首規定，爰依刑法第62條規定減輕其刑。
　㈢維持原審判決之理由
　⒈檢察官依告訴人丙○○及乙○○請求上訴意旨略以：原審援引鑑
    定意見認告訴人丙○○及被告同為肇事原因，容有疑義，且告
    訴人2人所受傷害均非輕微，告訴人丙○○傷勢更達重傷程度
    ，被告迄今不聞不問，未曾主動洽談和解事宜，足見犯後態
    度不佳，原審判決僅諭知有期徒刑4月，量刑顯屬過輕，違
    反比例原則、平等原則及罪刑相當原則，請求撤銷原判決，
    更為適當合法之判決等語。
　⒉惟原審以被告犯過失傷害致人重傷罪，事證明確，依刑法第2
    84條前段及後段、第55條之規定，並審酌被告就本案車禍發
    生之過失比例程度，告訴人丙○○及乙○○所受傷害，被告於原
    審坦承犯行，態度尚佳，暨被告○○畢業之智識程度、目前無
    業、仰賴失業給付、已婚、育有兩名未成年子女之智識程度
    、生活狀況等一切情狀，量處被告有期徒刑4月，並諭知易
    科罰金折算標準。核其認事用法尚無違誤，所為刑之宣告，
    亦係以行為人之責任為基礎，經審酌刑法第57條各款所列事
    項及其他一切情狀後而為，所量定之刑亦未逾越法定刑範圍
    或有何違反比例原則、公平原則及罪刑相當原則之情形，尚
    稱允當。檢察官以原審判決認定之肇事原因有誤，對被告量
    刑過輕等情，提起上訴，為無理由，應予駁回。
四、緩刑之宣告：
　　末查，被告無前科，有臺灣高等法院被告前案紀錄表在卷可
    稽，被告於本案上訴本院後，已於110年5月12日與告訴人丙○○、乙○○達成和解，有本院110年5月12日調解筆錄（110年
    度交附民字第44號、110年度附民移調字第30號）在卷可稽
    （本院卷第139至140頁）。衡酌被告於偵查及原審審理時大
    致坦承犯行，並承認於本件交通事故有疏失，本案係偶發犯
    罪，被告經此偵、審程序及科刑教訓，當能知所警惕，信無
    再犯之虞，本院因認原審宣告之刑，以暫不執行為適當，爰
    依刑法第74條第1項第1款、第2項第3款之規定予以宣告緩刑
    2年，並命被告應依如上開調解筆錄所示方式向告訴人丙○○
    、乙○○支付損害賠償（詳如附件），以勵自新。又上開命被
    告應支付告訴人丙○○、乙○○損害賠償部分，乃緩刑宣告附帶
    之負擔，依刑法第75條之1第1項第4款規定，違反上開緩刑
    所定負擔情節重大，足認原宣告之緩刑難收其預期效果，而
    有執行刑罰之必要者，得撤銷其宣告，附此敘明。
五、被告甲○○經合法傳喚，無正當理由未於審理期日到庭，有本
    院送達證書在卷可參（本院卷第121頁），爰不待其陳述逕
    為判決。
據上論斷，應依刑事訴訟法第368條、第371條，刑法第74條第1
項第1款、第2項第3款，判決如主文。
本案經檢察官謝欣如提起公訴，檢察官黃慶瑋提起上訴，檢察官
陳建弘到庭執行職務。　
中　　華　　民　　國　　110 　年　　6 　　月　　8　　日
                  刑事第六庭  審判長法　官  張瑛宗
                                    法　官  林坤志
                                    法　官  林逸梅
以上正本證明與原本無異。
不得上訴。
                                    書記官  施淑華
中　　華　　民　　國　　110 　年　　6 　　月　　8　　日
附錄本案論罪科刑法條全文
中華民國刑法第284條
因過失傷害人者，處1年以下有期徒刑、拘役或10萬元以下罰金
；致重傷者，處3年以下有期徒刑、拘役或30萬元以下罰金。